【裁判字號】    91,交訴,128
【裁判日期】    920617
【裁判案由】    公共危險等
【裁判全文】
臺灣新竹地方法院刑事判決                        九十一年度交訴字第一二八號
    公  訴  人  臺灣新竹地方法院檢察署檢察官
    被      告  乙○○
右列被告因公共危險等案件，經檢察官提起公訴（九十一年度偵字第三一一０號），
本院判決如左：
    主  文
乙○○服用酒類，不能安全駕駛動力交通工具而駕駛，處有期徒刑月；又因過失傷
害人，處有期徒刑伍月；又駕駛動力交通工具肇事，致人傷而逃逸，處有期徒刑拾月
。應執行有期徒刑壹年伍月。
    事  實
一、乙○○於民國九十一年五月三十一日某時在新竹縣新豐鄉某處飲酒後，明知服用
    酒類後將使其駕駛車輛時之注意力減低、反應能力趨緩，而危及其他用路人之行
    車往來安全，仍於翌日即六月一日凌晨一時許飲酒後已致不能安全駕駛動力交通
    工具之狀態下，駕駛車牌號碼ＣＨ─九九０五號（公訴人誤載為九０九五號）自
    用小客車，沿新竹市○區○○路由西往東方向行駛，於凌晨一時三十分許行經光
    復路一段四七六巷口前，原應注意無駕駛執照、酒醉均不得駕車及汽車行駛時應
    注意車前狀況及兩車併行之間隔，隨時採取必要之安全措施，而依當時天晴、夜
    間有照明、路面乾燥、無缺陷、道路無障礙物等情形，又無不能注意之情事，竟
    疏未注意及此，自後方擦撞同方向在前、由丙○○騎乘之車牌號碼ＪＱ三─四三
    ０號重型機車，致丙○○向前方彈出跌落地面、機車則向前翻滾數圈，丙○○因
    此受有右側脛骨開放性骨折、左肘及左腕擦傷、頸部及右踝扭傷等傷害。乙○○
    肇事後未下車查看處理反駕車加速逃逸，幸經路過之機車騎士戊○○、己○○目
    睹車禍，在後追趕並記下車號報警，乙○○經警通知後，於當日凌晨三時零九分
    經警檢測其酒精濃度呼氣仍高達每公升０．七三毫克。
二、案經丙○○訴由新竹市警察局第二分局報請臺灣新竹地方法院檢察署檢察官偵查
    起訴。
    理  由
一、訊據被告乙○○矢口否認有於右揭時地酒後駕車、過失致人受傷及肇事逃逸之犯
    行，辯稱：我當天是中午十二點喝到一點，之後去新豐朋友家聊天，聊到半夜回
    家，回家後又喝二杯藥酒，我是有開車經過肇事地點，但沒有撞到人，更無逃逸
    云云。經查：
  （一）右揭事實，業據告訴人丙○○指訴明確，並經證人即目擊車禍之己○○、戊○○、證人即警員甲○○、丁○○證述屬實，此外，復有酒精測試值單、汽
        機車駕駛人酒後生理協調平衡檢測紀錄表、觀察紀錄表、東元綜合醫院九十
        一年六月一日開立之診斷證明書、道路交通事故調查報告表各一件附卷可稽
        。
  （二）被告於警訊時自承「於九十一年五月三十一日下午（應為中午之誤）時有喝
        酒，大約喝了六瓶啤酒」等語（參偵查卷第五頁），其於偵查時復坦承有酒
        後不能安全駕駛卻仍開車之行為（同上卷第二六、二七頁），並有汽機車駕
        駛人酒後生理協調平衡檢測紀錄表、觀察紀錄表、酒精測試值單各一紙在卷
        可證；被告於本院訊問時改稱「是回家後喝二杯藥酒」，令人難以置信，蓋
        其於警訊、偵查時已明確被詢問「肇事前有無飲酒」、「是否因喝酒後不能
        安全駕駛卻仍開車為警查獲」等問題，被告有無喝酒、何時喝酒自知最明，
        此一極為有利之事實何以未即時告知警方及檢察官其於返家後又再喝二杯藥
        酒？所辯無非係掩飾其喝酒肇事後直至酒測時，已數小時候其酒精濃度仍高
        達每公升零點七三毫克之事實；至被告於本院另陳稱係遭警察恐嚇不得不簽
        名於警訊筆錄上云云，不僅為證人即製作筆錄、錄音之警員甲○○、丁○○
        所否認，且該二位證人亦證稱在警局時未曾聽聞被告陳稱其於家中有喝藥酒
        （甲○○部分參本院九十一年十一月二十七日訊問筆錄、丁○○部分參本院
        九十二年一月十七日訊問筆錄），再者，縱被告真於警訊時遭恐嚇不得不簽
        名，則其既未「飲酒駕車」，又何需於偵查中向檢察官承認犯行？再者，證
        人甲○○於本院訊問時證稱「製作筆錄『之後』，他太太有提起被告回家有
        喝酒，他太太與被告一起去警局，製作筆錄時他太太在旁邊，被告沒有向我
        表示他回家有喝酒。」等語（參本院九十一年十一月二十七日訊問筆錄），
        衡情被告有無喝酒自知最明已如上述，其於製作筆錄時既未曾表示回家有喝
        酒，而被告之妻在旁又未答腔表示其夫回家有喝酒等情，何以於「製作筆錄
        之後」始向警員提起其夫回家有喝酒？又被告供陳有在睡覺前喝藥酒之習慣
        ，果若如此，此種每日就寢前必為之活動，被告夫婦於被告喝完藥酒後被警
        察通知去警局詢問，「方才」喝了藥酒一事被告夫婦二人居然「皆忘」，令
        人難以採信，被告所辯應係卸責之詞、被告之妻所為之陳述亦無法有利於被
        告之認定。再佐以被告駕車肇事，應認被告確因酒後無法安全駕駛動力交通
        工具而駕駛，此部分事證明確，犯行堪以認定。
  （三）證人己○○、戊○○於偵查時證述：「我們是沿光復路往竹東的方向，發生
        車禍的車是與我們同向，在我們前面，因為他們的車速很快無法判斷車速，
        是一部機車及另一部自小客車，他們二部車均是由我們後面超到我們前面去
        的，那時的車輛很少，只有他們與我們同學的車，他們超過我們車之後就撞
        上了，那時機車在前面，走內車道與外車道中間，另部自小客車從後面要超
        他的車，可能是沒算好距離才撞上，碰撞的聲音很大，我們都有聽到。」（
        參偵查卷第七八頁）；其後於本院訊問時，證人己○○證稱：「當天天氣很
        好，我出去買消夜，沒有下雨，我們一行三、四台車，要回去宿舍途中，目
        睹車禍，自小客車開在內側道，機車行駛在內車到與外車道中間，小客車從
        內側道要超車，小客車右前方撞到機車左後方，機車往右前滑行，小客車就
        開走了，小客車顏色是暗色系，不是白色，我沒有去注意他們撞擊聲音多大
        ，機車滑行之後騎士人飛出去，車子有翻滾幾圈，小客車有慢下來，不久又
        加速開走。我們追過去轉壹個彎處記下他車號便離去。」、「小客車逃逸，
        我們有好幾台車我騎前面，就跟過去追，我被證人戊○○載，我們跟著過去
        ，跟著小客車至少過了二、三條街，後來看到小客車右轉開進去巷子裡面，
        我們跟著進去巷子裡面，記下車牌去報警。因為那台車轉進去巷子之後速度
        變慢，我們怕他發現就掉頭走。」等語；證人戊○○證稱：「：：不久就有
        一部機車從我們左邊超到前面去，之後小客車也超越我們，小客車又要超越
        那部機車，從那部機車左邊超過去，不久就擦撞到機車，小客車的何處撞擊
        機車何處我沒有看清楚，只知道是小客車右邊撞到，小客車撞到之後機車翻
        滾並滑行，小客車沒有停下來逃逸，我們就去追，之後記下車後去報警，我
        並沒有看到駕駛者，小客車直接就開走了，我們追過去轉壹個彎記下他車號
        便離去。」、「（有無聽到撞擊聲音？）有，擦撞聲音有聽到，機車滑行出
        去之聲音有聽到。」等語（以上均參本院九十一年十一月二十七日訊問筆錄
        ），衡情證人二人與被告既不認識又無怨隙，自無構陷被告之理，且依證人
        己○○所述之「我們跟了至少二、三條街，後來小客車右轉開進巷子裡」等
        語，與被告當庭繪製之現場圖及回家路線圖對照，被告稱彼時駕車返家，而
        返家途中確須右彎進入民富街，與證人己○○所述情節相符，應認證人己○○、戊○○所為之證詞與事實較為接近，應可採信。
  （四）被告辯稱車禍當時下大雨，天候不良、視線不佳，告訴人可能因為後方有來
        車，且則好是彎道，故在天雨路滑情況下因此自行滑倒云云，並提出當日之
        中央氣象局逐日逐時氣象資料一紙；雖卷附之道路交通事故調查報告表上之
        「天候」欄代號「６」亦為雨，惟據證人即至車禍現場處理之員警甲○○至
        本院證稱：「：：到現場看到車禍，沒有看到肇事車輛，只看到機車騎士躺
        在路上，他意識清醒，我有問他被何人撞到，他說沒有看到，當天我們到達
        時沒有下雨，隔約五分鐘下毛毛雨，我們繪製現場圖時開始下大雨」等語（
        參本院九十一年十一月二十七日訊問筆錄），證人己○○亦於本院訊問時證
        稱車禍當時並未下雨等語（同上筆錄），應認車禍當時確實尚未下雨；且被
        告既否認有撞到告訴人機車，則車禍究竟是何時發生被告自然不清楚，自亦
        「無法清楚」車禍「當時」究竟有無下雨，則「車禍當時天候不良、視線不
        佳」對被告而言更是無關緊要，是被告爭執「車禍當時下大雨」顯然無法為
        任何有利於被告之認定，並對被告上開犯行無影響。
  （五）被告另辯稱其所駕之ＣＨ─九九０五號自小客車並無刮痕，警察所指之刮痕
        是車身原有之刮痕，且亦與告訴人機車位置不符，無法證明係被告所撞云云
        ，並提出照片數幀以為佐證；查目擊證人己○○、戊○○皆證稱沒有看清楚
        肇事小客車之何處撞擊機車之何處，觀之卷附照片就車身刮痕極不清晰，告
        訴人機車車損照片亦同，又因未就告訴人機車與被告自小客車進行車身高度
        及刮痕比對，無法確認被告自小客車車身刮痕來處，上開照片確實無法為不
        利於被告之認定，惟駕車肇事本非必有刮擦痕，或撞擊點係告訴人身體亦未
        可知，本院就此部分雖無法判斷，但仍不影響本院就被告駕車肇事致人傷後
        又逃逸之犯行之認定。
  （六）被告於答辯狀中辯稱九十一年六月一日第一次偵查時，檢察官只問了有無前
        科、幾點開始喝酒、有無繼續喝、有無其他陳述等事項，並非如筆錄所載之
        十項問題云云；惟本院聽閱當時訊問之錄音帶，檢察官確實係依筆錄所記載
        事項訊問，且未如被告所言有問「有沒有繼續喝？」，並且在該次偵查訊問
        時，被告並不爭執酒醉駕車，只表示不知道有撞到對方一情，有該錄音帶附
        卷可證，被告其後在本院全數翻供，無法採信。又，被告雖於第一次偵查庭
        供稱不知道有撞到對方云云，惟據證人己○○、戊○○於偵查時證述：「：
        ：碰撞的聲音很大，我們都有聽到。」（參偵查卷第七八頁）；證人戊○○
        並於本院訊問時證稱：「（有無聽到撞擊聲音？）有，擦撞聲音有聽到，機
        車滑行出去之聲音有聽到。」等語（參本院九十一年十一月二十七日訊問筆
        錄），再佐以證人己○○證稱「小客車有慢下來，不久又加速開走」等語（
        參偵查卷第七九頁、本院九十一年十一月二十七日訊問筆錄），應認被告當
        時神智尚屬清晰，當知悉有發生車禍之事實，而未達喪失意識之程度。
  （七）按飲酒後吐氣所含酒精成份超過每公升０．二五毫克以上者，不得駕車，又
        汽車行駛時，駕駛人應注意車前狀況，並隨時採取必要之安全措施，道路交
        通安全規則第一百十四條第二款、第九十四條第三項分別定有明文。被告自
        承考照至今已近二十年，當知之甚詳，並應遵守前開規定；然其於前開時地
        ，酒後已達不能安全駕駛自用小客車之程度，猶駕駛上揭自小客車在道路行
        駛，本應注意前開規定，且依當時天晴、夜間有照明、路面乾燥、無缺陷、
        道路無障礙物等情形，又無不能注意之情事，竟疏未注意，於酒後未注意車
        前狀況，隨時採取必要之安全措施，以致撞擊騎乘機車在其同向前方之告訴
        人，致告訴人受傷，自有過失；且告訴人受傷確係因被告之過失行為所致，
        是以告訴人之受傷與被告之過失間，自具有相當因果關係無訛。綜上，被告
        過失傷害之犯行堪以認定，被告空言辯稱並未駕車肇事逃逸，是回家喝藥酒
        云云，自難憑採。本件事證明確，被告所為上揭犯行均洵堪認定，應依法予
        以論科。
二、核被告乙○○所為，係犯刑法第一百八十五條之三服用酒類，不能安全駕駛動力
    交通工具而駕駛罪、同法第一百八十五條之四之駕駛動力交通工具肇事致人傷而
    逃逸罪、第二百八十四條第一項前段之過失傷害罪。上開三罪間，犯意各別，罪
    名不同，應分論併罰。又被告係汽車駕駛人，無駕駛執照且酒醉駕車，因而致告
    訴人受傷，依法應負過失傷害刑事責任，應依道路交通管理處罰條例第八十六條
    第一項之規定，就所犯過失傷害罪部分加重其刑（被告於本件案發前即九十年八
    月十一日另因酒後駕車行為經警舉發，被告未依期限到案，交通部公路總局新竹
    區監理所新竹市監理站於九十年十月四日逕行裁決被告罰鍰並吊扣駕駛執照十二
    個月，惟被告仍未依裁決內容到站申辦，該監理站依道路交通管理處罰條例第六
    十五條第一項第一款規定逕行註銷被告之駕照，而被告之駕照註銷期間係自九十
    年十一月十九日至九十一年十一月十八日止一情，有上開監理站九十二年五月十
    三日竹監新九二０二九三二號函在卷可查，是被告在本案車禍發生時係屬無照駕
    駛）。爰審酌被告於服用酒類不能安全駕駛動力交通工具之情形下，竟駕駛動力
    交通工具，並考量其犯罪所生之危害，肇事後致人受傷，又未下車對被害人為必
    要救護，置傷者於不顧，未為救助反而逃逸，及其甫因酒後駕車遭警攔停製單處
    罰，在駕照吊扣期間，不謹慎自處，又再度酒後駕車並肇事，且至今未與告訴人
    成立民事上和解賠償其損害，犯後飾詞卸責，態度不佳等一切情狀，分別量處如
    主文所示之刑，並定其應執行刑，以資懲儆。
據上論斷，應依刑事訴訟法第二百九十九條第一項前段，刑法第一百八十五條之三、
第一百八十五條之四、第二百八十四條第一項前段、第五十一條第五款，道路交通管
理處罰條例第八十六條第一項，罰金罰鍰提高標準條例第一條前段，判決如主文。
本案經檢察官鍾曉亞到庭執行職務
中      華      民      國    九十二    年      六      月     十七     日
                                臺灣新竹地方法院交通法庭
                                    審判長法  官  賴  淑  敏
                                          法  官  李  珮  瑜
                                          法  官  楊  麗  文
右正本證明與原本無異。
如不服本判決，應於判決送達後十日內向本院提出上訴狀( 應附繕本 )，上訴於
臺灣高等法院。
                                          書記官  陳  秀  子
中      華      民      國    九十二    年      六      月     十七     日
附錄本案論罪科刑法條
刑法第一百八十五條之三
服用毒品、麻醉藥品、酒類或其他相類之物，不能安全駕駛動力交通工具而駕駛者，
處一年以下有期徒刑、拘役或三萬元以下罰金。
刑法第一百八十五條之四
駕駛動力交通工具肇事，致人死傷而逃逸者，處六月以上五年以下有期徒刑。
刑法第二百八十四條第一項
因過失傷害人者，處六月以下有期徒刑、拘役或五百元以下罰金，致重傷者，處一年
以下有期徒刑、拘役或五百元以下罰金。


司法院資訊處製作；財團法人民間司法改革基金會備份。
